臺灣高等法院臺中分院民事判決
110年度重上字第259號
上  訴  人  陳正群
訴訟代理人  林婉婷律師
複  代理人  陳君漢律師
上  訴  人  沈柏貞
訴訟代理人  陳浩華律師
複  代理人  陳博芮
上  訴  人  鍾雨樵


訴訟代理人  陳詠琪律師
上  訴  人  卓尚杰
被  上訴人  徐志明

訴訟代理人  許儱淳律師
上列當事人間請求侵權行為損害賠償事件，上訴人對於中華民國
110年8月24日臺灣臺中地方法院108年度重訴字第438號第一審判
決提起上訴，本院於111年11月1日言詞辯論終結，判決如下：  
    主      文
上訴駁回。
第二審訴訟費用由上訴人連帶負擔。
    事實及理由
壹、程序部分：
一、按訴訟標的對於共同訴訟之各人必須合一確定者，共同訴訟
    人中一人之行為有利益於共同訴訟人者，其效力及於全體，
    民事訴訟法第56條第1項第1款前段定有明文。次按債權人以
    各連帶債務人為共同被告提起給付之訴，以被告一人提出非
    基於其個人關係之抗辯，而經法院認為有理由者為限，始得
    適用民事訴訟法第56條第1項之規定（最高法院41年度台抗
    字第00號、108年度台聲字第0000號、109年度台抗字第000
    號裁定意旨參照）。因此連帶債務人共同被告之一人提起上
    訴，提出非基於其個人關係之抗辯，第二審法院審理時，程
    序上應先將未提起上訴之其餘共同被告列為視同上訴人處理
    ，惟日後判決結果若係上訴駁回，則因其上訴非有利益於共
    同訴訟人，判決書當事人欄毋庸將未提起上訴之其餘共同被
    告列為上訴人。查本件被上訴人以上訴人及原審共同被告○○
    ○、○○○、○○○（○○○於民國110年5月21日死亡，由○○○、○○○及
    ○○○承受訴訟，下稱○○○等3人）共同侵害被上訴人之權利為
    由，對其等提起連帶給付之訴，經原審為被上訴人勝訴之判
    決，上訴人提起上訴，並以上訴人及原審共同被告○○○、○○○
    、○○○等3人並未對被上訴人為侵權行為等語為辯，此屬非基
    於其個人關係之抗辯，本院審理期間乃將○○○、○○○、○○○等3
    人列為視同上訴人，惟經審理結果認上訴人上訴為無理由（
    詳後述），即無民事訴訟法第56條第1項第1款規定之適用，
    其上訴效力不及於○○○、○○○、○○○等3人，故於當事人欄未併
    列○○○、○○○、○○○等3人為上訴人，合先敘明。
二、次按不變更訴訟標的，而補充或更正事實上或法律上之陳述
    者，非為訴之變更或追加，民事訴訟法第256條定有明文。
    查被上訴人於原審主張依共同侵權行為及繼承之法律關係、
    地政士法第26條規定，請求○○○等3人於繼承○○○之遺產範圍
    內，與卓尚杰、陳正群、沈柏貞、鍾雨樵、○○○、○○○連帶給
    付被上訴人新臺幣（下同）9,084,349元本息，經原審判決
    被上訴人勝訴，被上訴人於本院審理中表示不再主張地政士
    法第26條規定為請求權基礎（見本院卷一第161頁，本院卷
    二第20頁），並未變更訴訟標的，揆諸前揭規定，核屬補充
    或更正事實上及法律上之陳述，非為訴之變更或追加，併予
    敘明。
三、卓尚杰經合法通知，未於言詞辯論期日到場，且核無民事訴
    訟法第386條各款所列情形，爰依同法第463條準用第385條
    第1項前段規定，依被上訴人之聲請，由其一造辯論而為判
    決。　　 
貳、實體部分：
一、被上訴人主張：伊於105年8、9月間，將伊所有之臺中市○○
    區○○段00地號土地暨其上同段000建號建物（門牌號碼：臺
    中市○○區○○街00○00號）、共有之同段000、000、000建號建
    物（權利範圍各34/1000、25/10000、19/1000，上開土地及
    建物下合稱系爭房地），以1,680萬元出售予卓尚杰，並為
    辦理系爭房地移轉登記之目的，於105年8月15日將系爭房地
    所有權狀正本、伊身分證影本及印鑑章（下合稱系爭證件）
    交付卓尚杰所指定之承辦代書○○○。詎○○○於105年8月16日擅
    持系爭證件，將系爭房地設定抵押權登記予陳正群（已於10
    6年1月20日由○○○代理陳正群塗銷該登記）；及於105年8月2
    6日持系爭證件，以信託登記為原因，將系爭房地所有權移
    轉登記予○○開發實業有限公司（下稱○○公司）。卓尚杰、○○
    ○並向伊佯稱○○公司乃卓尚杰投資設立並主導運作云云，致
    伊誤信卓尚杰係以○○公司為出名人向伊購買系爭房地，而與
    ○○公司於105年9月10日簽署不動產買賣契約書（下稱系爭買
    賣契約）、於105年9月14日簽署協議書（下稱系爭協議書）
    。嗣○○○代理○○公司（鍾雨樵當時登記為○○公司負責人）以
    買賣為原因，於106年1月24日將系爭房地移轉登記予沈柏貞
    ，及代理沈柏貞以系爭房地設定抵押權登記新光商業銀行、
    陳正群及彰化商業銀行以取得借款。卓尚杰再指示鍾雨樵、
    陳正群及沈柏貞將上開款項提領或轉帳殆盡。於此期間，卓
    尚杰藉由○○○以現金14萬元補償伊機票費用；及交付以○○實
    業股份有限公司（下稱○○公司，○○○當時擔任該公司監察人
    ，鍾雨樵當時擔任該公司負責人）為發票人、票面金額30萬
    元之支票作為違約金；及由○○○提供空白本票供○○○簽發1,00
    0萬元本票予伊；及交付以○○○創意設計股份有限公司（下稱
    ○○○公司，沈柏貞當時擔任該公司董事長）為發票人之數紙
    支票等方式，而與陳正群、沈柏貞、鍾雨樵、○○○、○○○及○○
    ○共同對伊為詐欺行為，致伊誤信卓尚杰有買受系爭房地之
    真意。嗣於106年7月19日系爭房地遭原法院查封，伊始知悉
    上情。系爭房地於108年12月13日經第三人拍定，伊已喪失
    系爭房地之所有權，惟伊僅取得系爭房地買賣價金7,715,65
    1元，其餘9,084,349元（計算式：16,800,000元－7,715,651
    元＝9,084,349元）迄未收受。爰依民法第184條第1項前段、
    後段、第2項、第185條規定，求為命上訴人應與○○○等3人於
    繼承○○○之遺產範圍內及與○○○、○○○連帶給付伊9,084,349元
    本息之判決（原法院就上開部分為被上訴人勝訴之判決，並
    為准、免假執行之宣告。上訴人就其受敗訴判決部分不服，
    提起上訴。被上訴人敗訴部分未據上訴，已告確定）。並答
    辯聲明：上訴駁回。
二、上訴人之答辯：
　㈠卓尚杰辯以：伊受被上訴人委託代售系爭房地，伊從未向被
    上訴人表示伊要購買系爭房地，伊在交易過程均有善盡聯繫
    與告知義務，並無詐欺被上訴人之情事。伊與被上訴人曾共
    同向陳正群借款320萬元，並共同簽發本票作為借款之擔保
    ，及以系爭房地設定抵押權予陳正群。被上訴人考量其經常
    不在國內，且出售房地須負擔高額稅金，故以○○公司作為受
    託管理出售系爭房地之業務代理人，被上訴人並將相關資料
    交給伊，請伊把資料交給○○○辦理信託登記。○○○有向被上訴
    人說明系爭證件係作為辦理上開抵押權登記及信託登記之用
    。伊並非○○公司之實際負責人，亦未保管○○公司之大、小章
    ，且未曾自行用印。鍾雨樵將印章交給伊，要伊代為簽署系
    爭買賣契約。○○○曾向伊表示有意願購買系爭房地，被上訴
    人為促成其與○○○間就系爭房地之買賣而臨時取消出國行程
    ，故伊請○○公司監察人兼大股東○○○提供現金14萬元，用以
    補償被上訴人之機票費用，及於徵求○○○、鍾雨樵之同意後
    ，以系爭○○公司支票作為將來信託責任之擔保，然○○○與被
    上訴人間就系爭房地之買賣因故破局。伊再介紹沈柏貞購買
    系爭房地，沈柏貞已依約清償被上訴人之房貸，及依法辦理
    貸款用以給付買賣價金。伊與○○公司間之信託關係於106年1
    月24日解除後，伊未再參與系爭房地買賣事宜等語。並上訴
    聲明：原判決不利卓尚杰部分廢棄；上開廢棄部分，被上訴
    人於第一審之訴及假執行之聲請均駁回。
　㈡陳正群辯以：伊沒有參與使被上訴人交付系爭證件之行為。
    卓尚杰於105年8月間向伊借款320萬元，被上訴人同意以系
    爭房地作為擔保，故委由○○○就系爭房地辦理抵押權設定登
    記。嗣因卓尚杰清償上開借款，伊再委由○○○辦理塗銷上開
    抵押權登記。系爭房地辦理信託登記、設定抵押權登記、所
    有權移轉登記等事項，均經被上訴人同意。伊與沈柏貞間有
    真實債權債務關係。自○○公司帳戶匯入伊帳戶之款項，均為
    卓尚杰向伊清償借款，伊將該等款項領出係用以歸還其他金
    主。伊從未投資○○公司，亦未參與系爭房地之買賣。伊與銀
    行人員熟識，可不用排隊，故卓尚杰、沈柏貞等人委託伊至
    銀行辦理儲匯事宜。系爭房地於105年9月2日信託登記予○○
    公司後，被上訴人已非系爭房地之所有權人，被上訴人主張
    伊使金流複雜化之行為均發生在105年9月2日以後，顯與被
    上訴人所受損害無因果關係等語。並上訴聲明：原判決不利
    陳正群部分廢棄；上開廢棄部分，被上訴人於第一審之訴及
    假執行之聲請均駁回。
　㈢沈柏貞辯以：伊經卓尚杰介紹於105年12月28日以1,980萬元
    向○○公司買受系爭房地，且已給付買賣價金18,815,651元予
    ○○公司，剩餘尾款984,349元尚未給付。○○公司如何處分上
    開買賣價金，均與伊無涉。伊有買受系爭房地及以系爭房地
    貸款之真意，貸款都是由伊繳納。伊購買系爭房地時，被上
    訴人為系爭房地之信託人，非所有權人，並無被上訴人之所
    有權或使用收益權被侵害的問題。伊以○○○公司之名義為信
    用貸款300萬元，再委託住在貸款銀行附近的陳正群匯款300
    萬元予○○公司。嗣後陳正群自○○公司領出款項之行為，乃陳
    正群與○○公司間之債權債務關係，與伊無涉。伊因向陳正群
    借款購買系爭房地，故於106年2月20日以系爭房地設定240
    萬元抵押權予陳正群。並上訴聲明：原判決不利沈柏貞部分
    廢棄；上開廢棄部分，被上訴人於第一審之訴及假執行之聲
    請均駁回。
　㈣鍾雨樵辯以：伊僅為○○公司之「人頭」董事兼代表人，卓尚
    杰才是○○公司實際負責人。伊申辦○○公司金融機構帳戶、自
    該帳戶提領款項、匯款等行為，均與被上訴人所有權受侵害
    無涉。○○公司之大、小章均由卓尚杰保管及自行用印，或受
    卓尚杰指示伊用印。伊從未與被上訴人接觸，亦未代表○○公
    司與被上訴人簽立系爭買賣契約。105年9月10日晚間8時許
    ，是由訴外人○○○及○○○在系爭買賣契約上蓋用○○公司之大、
    小章；105年9月14日書立之系爭協議書，亦由卓尚杰簽署，
    並由卓尚杰蓋用○○公司大、小章。伊不認識陳正群，且與陳
    正群沒有債權債務關係，伊是受卓尚杰指示，而於106年1月
    18日自○○公司帳戶匯款150萬元給陳正群等語。並上訴聲明
    ：原判決不利鍾雨樵部分廢棄；上開廢棄部分，被上訴人於
    第一審之訴及假執行之聲請均駁回。
三、本院經兩造爭點整理及協議簡化爭點之結果如下：（見原審
    卷五第33至44頁；本院卷一第165至166頁、第422至423頁、
    第573至574頁；本院卷二第21至22頁）
  ㈠兩造不爭執事項：
  ⒈105年8月15日，卓尚杰陪同被上訴人前往臺中市○○○戶政事務
    所申辦首次印鑑登記並請領印鑑證明，其後卓尚杰駕車搭載
    被上訴人前往○○○地政士事務所（址設彰化縣○○市○○路000巷
    00號），被上訴人將系爭房地所有權狀正本、身分證影本、
    印鑑章1枚、印鑑證明正本等資料（即系爭證件）交付○○○。
    被上訴人與卓尚杰並於同日共同簽發票號00000000、面額32
    0萬元之本票1張。
  ⒉105年8月16日，○○○持系爭證件前往臺中市○○○政事務所，於
    土地登記申請書上填載被上訴人姓名、以被上訴人為債務人
    兼義務人、蓋用被上訴人印鑑章印文、檢附抵押權設定契約
    書，將系爭房地為陳正群辦理抵押權設定，擔保債權金額38
    4萬元，並加註流抵契約。
  ⒊105年8月26日，○○○持系爭證件前往臺中市○○○政事務所，於
    土地登記申請書上填載被上訴人姓名、以被上訴人為委託人
    、蓋用被上訴人印鑑章印文、檢附信託契約書，以信託為登
    記原因，將系爭房地所有權移轉登記為○○公司（統一編號：
    00000000，於107年7月9日解散）所有。
  ⒋105年9月8日，○○公司股東○○○（於109年4月12日死亡）之出
    資額200萬元由鍾雨樵承受，簽訂股東同意書、修正○○公司
    章程，由鍾雨樵擔任○○公司董事兼負責人，並於105年9月10
    日申請○○公司之變更登記。
  ⒌105年9月10日晚間8時許，被上訴人依卓尚杰邀約前往○○公司
    之營業地址即「臺中市○○區市○路000號00樓之0」，卓尚杰
    提出由○○○備妥並由○○○親筆書寫加註文字之買賣契約書稿，
    由被上訴人與卓尚杰簽訂載明被上訴人為賣方、○○公司為買
    方，於買方○○公司大章印文旁蓋有「○○○」印文之原證2不動
    產買賣契約書（即系爭買賣契約）。
  ⒍105年9月12日，臺中市政府核定准予○○公司申請股東出資轉
    讓、改推董事、修正章程等變更登記事項完竣。
  ⒎105年9月14日，被上訴人前往○○○地政士事務所，○○○通知陳
    正群、卓尚杰到場，卓尚杰到場後聯絡○○○提領現金14萬元
    到場交付被上訴人，○○○親筆書寫協議書稿，由被上訴人簽
    署，卓尚杰記明立書人為○○公司、蓋用○○公司及鍾雨樵印文
    ，並註記「卓尚杰代」，作成原證3之協議書（即系爭協議
    書）；卓尚杰另交付發票人為○○公司（統一編號：00000000
    ，址設宜蘭縣○○市○○街00○0號0樓，○○○彼時擔任監察人）、
    加蓋「鍾雨樵」印文、票面金額30萬元、票載發票日為105
    年10月13日之支票1紙予被上訴人，被上訴人將該支票委請
    花旗銀行託收。
  ⒏105年9月19日，卓尚杰、○○○、被上訴人、○○○在臺中市○○區○
    ○路○段000○00號之「85度C咖啡店」（下稱系爭咖啡店）碰
    面會商，○○○提供空白本票簿由○○○在場親自簽署1,000萬元
    之本票交付被上訴人收執。
  ⒐105年10月18日，花旗（台灣）商業銀行（下稱花旗銀行）通
    報稱發票日為105年10月13日、金額30萬元之系爭○○公司支
    票因拒絕往來戶及存款不足等理由遭退票。
  ⒑105年10月20日，被上訴人花旗銀行帳戶（下稱被上訴人花旗
    帳戶）收受現金存入5萬元（無匯款人資料）；105年10月25
    日，被上訴人花旗帳戶收受現金存入30萬元（無匯款人資料
    ）；105年12月14日，被上訴人花旗帳戶收受跨行轉帳存入5
    萬元（匯款帳號000-0000000000000000）；105年12月16日
    ，被上訴人花旗帳戶收受現金存入5萬元（無匯款人資料）
    ；106年1月11日，被上訴人花旗帳戶收受跨行轉帳存入5萬
    元、共2筆，合計10萬元（由○○○公司於彰化銀行新店分行申
    設之帳號000-0000000000000000號帳戶所匯出）。
  ⒒105年12月28日，○○○撰擬沈柏貞與○○公司就系爭房地之不動
    產買賣契約書，○○○稱該買賣契約書第1頁乃系爭買賣契約書
    之影印留存使用，鍾雨樵於此份買賣契約書簽名，並蓋用○○
    公司大、小章。
  ⒓106年1月11日，鍾雨樵至華南商業銀行彰化分行（址設彰化
    縣○○市○○路000號）申設以○○公司為戶名之活期存款帳戶（
    帳號：000-00-000000-0，下稱○○公司華南帳戶）。
  ⒔106年1月12日，沈柏貞至彰化商業銀行立德分行（址設新北
    市○○區○○街000○000號1樓），辦理帳戶（帳號：0000-00-00
    000-0-00，下稱沈柏貞彰銀帳戶）印鑑變更。
  ⒕106年1月13日13時39分，彰化商業銀行彰化分行（址設彰化
    縣○○市○○路00號）受理臨櫃存入198萬元至沈柏貞彰銀帳戶
    ，同日13時47分並受理將沈柏貞彰銀帳戶198萬元匯入○○公
    司華南帳戶。
  ⒖106年1月13日之14時34分，沈柏貞至臺灣新光商業銀行彰化
    分行（址設彰化縣○○市○○路000號）申請設立帳戶（帳號：0
    000-00-000000-0，下稱沈柏貞新光帳戶，印鑑印文與沈柏
    貞彰銀帳戶印鑑相同）。
  ⒗106年1月13日，有以○○公司名義自○○公司華南帳戶提領現金1
    50萬元之紀錄，取款憑條蓋有○○公司、鍾雨樵印章。
  ⒘106年1月16日，有以○○公司名義自○○公司華南帳戶提領現金1
    3萬元之紀錄，取款憑條蓋有○○公司、鍾雨樵印章。
  ⒙106年1月16日，彰化商業銀行彰化分行15時32分受理臨櫃自
    沈柏貞彰銀帳戶提領198萬元轉出並匯入○○公司華南帳戶，
    並於同日15時49分存入現金9萬元至沈柏貞彰銀帳戶。
  ⒚106年1月18日，鍾雨樵前往華南商業銀行彰化分行，臨櫃辦
    理自○○公司華南帳戶提領150萬元轉出並匯入陳正群於遠東
    國際商業銀行彰化分行申設之帳戶（帳號：00000000000000
    ，下稱陳正群遠銀帳戶）；同日，有以○○公司名義，臨櫃自
    ○○公司華南帳戶提領現金50萬元之紀錄，取款憑條蓋有○○公
    司、鍾雨樵印章。
  ⒛106年1月19日，彰化商業銀行彰化分行9時32分受理臨櫃自沈
    柏貞彰銀帳戶提領198萬元轉出並匯入○○公司華南帳戶；106
    年1月19日，陳正群持○○公司華南帳戶存摺、印鑑章、取款
    密碼，前往華南商業銀行彰化分行，臨櫃辦理自○○公司華南
    帳戶提領200萬元轉出並匯入「台灣○○○企業」合夥商號（統
    一編號00000000，址設彰化縣○○市○○路000巷00號1樓，負責
    人○○○，合夥人陳正群，下稱台灣○○○企業）於華南商業銀行
    彰化分行申設之帳戶（帳號：000-00-000000-0，下稱台灣○
    ○○企業華南帳戶）。
  106年1月19日，有以○○公司名義，臨櫃辦理自○○公司華南帳
    戶提領現金30萬元之紀錄，取款憑條蓋有○○公司、鍾雨樵印
    章。
  106年1月20日，○○○前往臺中市龍井地政事務所，代理陳正群
    將系爭房地為陳正群設定之抵押權辦理塗銷登記，於同日登
    記完竣。
  106年1月24日，○○○前往臺中市龍井地政事務所，代理○○公司
    將系爭房地所有權移轉與沈柏貞登記完竣，沈柏貞自此日起
    取得系爭房地所有權；○○○並代理由臺灣新光商業銀行彰化
    分行承辦放款貸與沈柏貞，及由沈柏貞以系爭房地所有權為
    該銀行設定抵押權，擔保債權總額1,560萬元，於同日抵押
    權登記完竣。
  106年1月25日，臺灣新光商業銀行撥款1,000萬元、300萬元
    ，合計1,300萬元至沈柏貞新光帳戶，由臺灣新光商業銀行
    彰化分行受理自沈柏貞新光帳戶提領代償被上訴人於滙豐(
    台灣)商業銀行之貸款餘額3,975,651元，同日並提領590萬
    元轉出並匯入○○公司華南帳戶。
  106年1月26日，陳正群有前往華南商業銀行彰化分行，臨櫃
    辦理自○○公司華南帳戶提領290萬元轉出匯入台灣○○○企業華
    南帳戶（見原審卷三第250頁）；同日陳正群前往華南商業
    銀行彰化分行臨櫃辦理自○○公司華南帳戶提領300萬元轉出
    並匯入被上訴人花旗帳戶（見原審卷三第251頁）。
  106年2月2日，○○○以地政士身分代理沈柏貞前往臺中市中正
    地政事務所，將被上訴人以系爭房地向滙豐(台灣)商業銀行
    貸款3,975,651元所設定之抵押權辦理塗銷登記，於同日登
    記完竣。
  106年2月3日11時6分38秒，陳正群前往臺灣新光商業銀行彰
    化分行，臨櫃辦理將沈柏貞新光帳戶提領300萬元轉出並匯
    入○○公司華南帳戶；同日，○○公司華南帳戶經提領轉出300
    萬元。
  106年2月13日，有以○○公司名義臨櫃辦理自○○公司華南帳戶
    提領現金12,000元之紀錄，取款憑條蓋有○○公司、鍾雨樵印
    章。
  106年2月16日，○○○前往臺中市○○○政事務所，代理沈柏貞與
    陳正群就系爭房地設定抵押權登記，以陳正群為抵押權人，
    擔保債權總額240萬元，並加註流抵契約。
  沈柏貞交付蓋有○○○公司、沈柏貞印文，及記載憑票給付被上
    訴人之支票5紙，其中1紙支票票面金額為200萬元註記發票
    日106年4月17日（下稱○○○公司彰銀支票），另4紙支票則未
    載發票日，給卓尚杰，106年3月10日由卓尚杰及○○○送往系
    爭房地，請求被上訴人之父親代為收受並轉交被上訴人。
  106年3月26日至106年4月10日，被上訴人自南非返回本國期
    間，將○○○公司彰銀支票委由花旗銀行託收；被上訴人於106
    年4月10日出境返回南非；106年4月19日，花旗銀行通報稱○
    ○○公司彰銀支票因存款不足遭退票。
  106年4月20日至106年4月24日，被上訴人入境返國處理○○○公
    司彰銀支票退票事宜，卓尚杰另交付以○○○公司為發票人、
    票面金額為200萬元、發票日106年5月15日支票1紙（下稱○○
    ○公司一銀支票）；被上訴人將○○○公司一銀支票委由花旗銀
    行託收，於106年4月24日出境返回南非。
  106年7月6日，○○○前往臺中市○○○政事務所，由彰化商業銀行
    新店分行承辦放款貸與○○○公司，並由沈柏貞提供系爭房地
    設定抵押權登記，以彰化商業銀行為抵押權人，擔保債權總
    額460萬元。
  106年7月11日，第一商業銀行股份有限公司向原法院聲請就
    系爭房地辦理假扣押強制執行，案號為106年度司執全助字
    第332號（清股），將系爭房地辦理假扣押查封登記。
  106年7月19日，原法院院民事執行處清股前往系爭房地辦理
    查封程序、張貼假扣押查封公告。
  被上訴人花旗帳戶自105年10月20日起至105年12月16日止，
    收受卓尚杰匯款45萬元，106年1月11日收受卓尚杰匯款10萬
    元；106年1月25日受有沈柏貞代償滙豐(台灣)商業銀行貸款
    餘額3,975,651元，106年1月26日收受○○公司匯款（匯款人
    ：陳正群）300萬元，106年3月9日自帳號000-000000000000
    0000帳戶所匯5萬元，合計被上訴人因出售系爭房地取得7,7
    15,651元。
  系爭房屋因沈柏貞之債權人聲請強制執行，已於108年12月13
    日經原法院108年度司執字第39148號清股拍定，由第三人取
    得系爭房地所有權。
　㈡本件爭點：
    上訴人是否有共同侵害被上訴人就系爭房地之所有權及被上
    訴人對於系爭房地之使用收益權（設定抵押、收取處分之價
    金）？
四、得心證之理由：　　
  ㈠按因故意或過失，不法侵害他人之權利者，負損害賠償責任
    ；數人共同不法侵害他人之權利者，連帶負損害賠償責任。
    不能知其中孰為加害人者亦同。造意人及幫助人，視為共同
    行為人，民法第184條第1項前段、第185條定有明文。按民
    事上共同侵權行為之成立，與刑事上之共同正犯，其構成要
    件並不完全相同，共同侵權行為人間不以有意思聯絡為必要
    ，僅以各加害行為有客觀的共同關連性，亦即各加害行為均
    為其所生損害之共同原因為已足，其行為係出於故意或過失
    ，在所不問，雖僅其中一人為故意，他為過失，亦得成立（
    最高法院67年度台上字第0000號、83年度台上字第000號判
    決意旨參照）。又按稱信託者，謂委託人將財產權移轉或為
    其他處分，使受託人依信託本旨，為受益人之利益或為特定
    之目的，管理或處分信託財產之關係；信託，除法律另有規
    定外，應以契約或遺囑為之，信託法第1條、第2條定有明文
    。按民事法上所謂詐欺者，係謂欲相對人陷於錯誤，故意示
    以不實之事，令其因錯誤而為意思之表示（最高法院18年度
    上字第000號判決意旨參照）。
  ㈡查一般不動產買賣之正常流程為買賣雙方自行交易，或透過
    不動產經紀業者交易，並協商指定地政士辦理所有權移轉登
    記及相關手續，買賣雙方簽約時應會約定付款條件及方式，
    並約定分期支付之金額、時程、交屋時間，以及約定如配合
    買方辦理不動產貸款，其作為交屋款部分之事項及賣方如設
    定抵押權部分，同意在買方設定抵押權後撥款前，儘速塗銷
    或協議由買方承受或代償。買方預定以貸款抵付部分買賣價
    款時，常會簽訂撥款委託書，授權金融機構將實際核准之貸
    款金額匯入賣方之金融帳戶或指定之專戶；或雙方會同領款
    交付，但買方應事先提供相當之擔保予賣方，嗣賣方收受交
    屋款時解除擔保。衡諸本國不動產交易，以成屋買賣而言，
    將不動產信託登記與不動產經紀業者或第三人為銷售並非普
    遍之買賣方式，合先敘明。
  ㈢被上訴人主張：卓尚杰假意向伊購買系爭房地，以假買賣真
    貸款之方式，騙取伊移轉系爭房地所有權，實際上並無買賣
    之真意等語，卓尚杰則辯稱：伊僅係協助被上訴人出售系爭
    房地，因被上訴人經常不在國內，為便利伊仲介銷售系爭房
    地，始經被上訴人同意，先將系爭房地信託登記至○○公司名
    下，日後出售程序由○○公司處理即可等語。查被上訴人前為
    系爭房地之所有權人，此有系爭房地之所有權狀（權狀字號
    00清字第00000號土地所有權狀、00清字第0000號、0000、0
    000、0000號建物所有權狀）、建物異動索引附卷可參（見
    原審卷一第47至50頁、第215頁），先予敘明。經查：
  ⒈被上訴人與卓尚杰或○○公司間並未簽立關於不動產經紀之契
    約，卓尚杰復自承其與被上訴人並非很熟，僅是跟被上訴人
    買過幾次東西等語（見原審卷五第200至201頁），衡以不動
    產經紀業於本國相當普遍，被上訴人如需委託不動產經紀業
    者銷售系爭房地，應可輕易尋得有專業資格之不動產經紀業
    者為之，卓尚杰未舉證其具有不動產經紀人之專業資格，○○
    公司之章程復未記載經營不動產經紀業（見原審卷二第77至
    79頁），則難認被上訴人有何委託並無不動產經紀專業之卓
    尚杰或○○公司買賣系爭房地之動機，更何況本件涉及系爭房
    地之信託登記，綜觀卷內事證並無客觀證據可徵被上訴人與
    ○○公司間有何信賴關係，實難想像不動產出賣人即被上訴人
    會將具有相當價值之系爭房地信託登記與既「非」專業不動
    產經紀業者，又「非」信託業規定之信託業者之○○公司，且
    除○○○於辦理系爭房地信託登記時簽寫之公定契約書外（見
    原審卷一第82頁），原審卷內並無其他經被上訴人親自或授
    權他人簽立，「以委託銷售不動產為信託目的」之信託契約
    ，尚難認被上訴人有以委託銷售不動產為信託目的而將系爭
    房地信託與○○公司之意思；且若如上訴人所辯○○公司是受被
    上訴人委託銷售系爭房地而辦理信託登記，觀諸卷內事證亦
    未見○○公司透過受託銷售系爭房地事宜可以獲得何種報酬或
    利益？○○公司當無可能免費為被上訴人仲介房屋買賣，甚至
    無償擔任信託受託人，上訴人所辯顯無足取。被上訴人與卓
    尚杰或○○公司間既未簽立關於不動產經紀之契約，益見被上
    訴人並未委託卓尚杰或○○公司銷售系爭房地，更遑論被上訴
    人將系爭房地信託登記與○○公司以達出賣系爭房地之目的。
    並揆諸前開說明，衡量本國不動產交易常情，本件並非預售
    屋或地主、建商合建開發買賣不動產，而屬一般成屋買賣，
    以成屋買賣而言，為委託銷售成屋而將不動產信託登記與不
    動產經紀業者或第三人為銷售應非普遍之方式。依卓尚杰之
    辯詞，系爭房地信託登記給○○公司是因被上訴人經常不在國
    外，為便利卓尚杰仲介銷售系爭房地而為之，但卓尚杰又辯
    稱因被上訴人未配合買方房貸申請程序致○○○買受系爭房地
    一事破局，以及沈柏貞洽購系爭房地時，被上訴人又以人在
    國外為由要求付費才能安排人員帶看房地及配合銀行估價等
    語，顯見「系爭房地信託登記給○○公司」並未達成「便利卓
    尚杰銷售系爭房地」之作用，益證系爭房地之買賣並無信託
    登記之必要；又卓尚杰自稱於系爭房地係擔任仲介之角色，
    衡以不動產仲介者應係以透過仲介不動產買賣獲取仲介佣金
    為目的，但卓尚杰卻於系爭房地買賣過程中先後交付被上訴
    人14萬元現金、30萬元之○○公司支票，又匯款達55萬元給被
    上訴人（不爭執事項⒎參照），其所為顯與「獲取仲介佣金
    」相反，難認卓尚杰係以「仲介」角色參與本件買賣，卓尚
    杰之辯詞已有破綻。又○○○為專業地政士，其自承卓尚杰委
    託其辦理系爭房地信託登記之前，其並未辦過信託，其有跟
    卓尚杰說買賣房地不用信託、不用設定抵押權，但卓尚杰執
    意要辦等語（見原審卷五第207至208頁），可見○○○為專業
    地政士，其應有辦理諸多不動產買賣登記案件之經驗（見原
    審卷二第242至243頁），其於辦理系爭房地登記前都未曾有
    辦理信託登記之經驗，足徵設定信託登記於本國不動產買賣
    交易並非常見，○○○亦承認一般房地買賣無須辦理信託，堪
    認上訴人辯稱將系爭房地辦理信託登記是為達成銷售系爭房
    地之詞並不合理。
  ⒉觀諸系爭買賣契約（見原審卷一第51至52頁），明載為「不
    動產買賣契約書」，買方為○○公司（惟有註記「卓尚杰（代
    ）」），賣方為被上訴人，系爭買賣契約第二條明載「賣方
    同意就上開不動產出賣由買方承買」，第三條約明買賣價格
    為1,680萬元，第一期為給付「簽約款、備件款、完稅款」3
    00萬元，尾款為1,380萬元，該契約簽立同時，買方應給付
    簽約款，賣方應交付系爭房地權狀正本予承辦代書收執，10
    5年9月10日買方應給付備件款，賣方應將土地及建物權狀正
    本交付承辦代書收執；稅捐機關核發買賣雙方各應繳納之稅
    單後三日內買方應給付雙方並應同時完納應付稅捐，且買方
    應開立與尾款同額之商業本票乙張交付承辦代書收執，作為
    尾款給付之擔保，代書始辦理產權移轉手續。依系爭買賣契
    約內容，買賣當事人顯為被上訴人與○○公司，且與「信託」
    無涉。再查以系爭協議書第一條記載「甲方（即被上訴人）
    所有系爭房地於105年9月10日賣予乙方（即○○公司）」，並
    簽訂不動產買賣契約書，雙方約定契約未完全履行前，甲方
    同意先以信託方式委託予乙方（現已完成信託登記），乙方
    必須於105年10月13日前給付300萬元與甲方，否則上述所簽
    訂不動產買賣契約乙方無條件解約，乙方須給付甲方違約金
    30萬元，乙方並要負責塗本書標的物二胎（即權利人陳正群
    所設定抵押權）及信託委託關係等語（見原審卷一第53頁）
    ，系爭協議書之內容亦明載系爭房地之買賣當事人為被上訴
    人與○○公司，雖有信託登記之約定，然依上開內容，係約定
    於系爭買賣契約之義務履行完成前先將系爭房地信託登記與
    ○○公司，尚與卓尚杰所辯「以委託銷售不動產為信託目的」
    而信託登記系爭房地不合。可見系爭買賣契約、系爭協議書
    均係約定被上訴人出售系爭房地給○○公司至明，並非卓尚杰
    所辯「委託銷售系爭房地」之約定。又以時序觀之，○○○於1
    05年8月26日即持系爭證件至臺中市○○○政事務所辦理系爭房
    地之信託登記（不爭執事項⒊參照，登記日期為105年9月2日
    ，此有系爭房地異動索引在卷可查，見原審卷一第74頁），
    然系爭買賣契約或系爭協議書分別於105年9月10日、105年9
    月14日始簽立，亦即系爭買賣契約或系爭協議書均係於系爭
    房地業經信託登記後始簽立，○○公司既已於105年9月2日登
    記為系爭房地之受託人，即可以受託人地位處分出售系爭房
    地，信託人與受託人之間並無須簽訂「不動產買賣契約」，
    ○○公司、卓尚杰卻於105 年9月10日、105年9月14日與被上
    訴人簽訂系爭買賣契約或系爭協議書，與「透過信託登記以
    委託受託人為信託人之利益出售不動產」之信託意旨，顯然
    不合，卓尚杰所辯自難採用。
  ⒊再查，卓尚杰並非○○公司之登記負責人（不爭執事項⒋參照）
    ，又未出具○○公司授權其簽約之證明文書，卓尚杰竟代理○○
    公司簽立系爭買賣契約、系爭協議書，考諸○○○陳述：○○開
    發實業有限公司因為停業已久，經濟部來函準備註銷，卓尚
    杰得知便詢問伊可否將公司轉讓給他？伊說可以，但是所有
    的費用跟程序，要卓尚杰自己找會計師辦理並且要變更負責
    人，卓尚杰也同意並且變更負責人，卓尚杰請會計師辦理公
    司復業、設籍跟變更負責人的期間所有的公司文件，公司大
    小章都是卓尚杰以及會計師重新製作保管等語（見原審卷二
    第39頁），以及鍾雨樵所述：伊是從事鋼筋結構的估算，是
    營造業。當時卓尚杰是說有一間公司在做房地產的買賣，找
    伊當負責人，伊就○○公司沒有出資。伊當負責人後過半年多
    發現公司並未營運，伊才去辦理停止營業登記，在這半年多
    期間伊還是從事鋼筋估算之工作，伊是經營另一家公司從事
    鋼筋估算；卓尚杰不讓伊有實權經營○○公司，所有證件即○○
    公司大小章及公司的營業登記證都在卓尚杰身上，卓尚杰就
    說他要辦事情比較方便，至於個人證件有無在卓尚杰那邊，
    伊不太記得，應該是變更公司負責人登記時，伊有拿雙證件
    給卓尚杰辦理變更公司負責人，後來卓尚杰有把證件還伊；
    被上訴人跟卓尚杰買賣這件事情之後伊就找不到卓尚杰，伊
    不曉得他們之間發生什麼事，伊不知道卓尚杰拿公司大、小
    章做什麼事，卓尚杰都沒有講，伊因為沒有參與公司經營，
    才會找會計師辦理停止營業；當時是卓尚杰的弟弟帶伊去○○
    ○的事務所那邊簽一些文件，說是系爭房地的買賣有找到買
    家，卓尚杰說伊是○○公司的負責人，所以要到○○○那邊簽一
    些買賣資料，因為是當時信託給○○開發，要負責人去簽名才
    可以過戶，卓尚杰有說是要賣給沈柏貞，伊當時也不知道簽
    了什麼，卓尚杰告訴伊要簽哪裡伊就簽，也沒有看仔細，伊
    記得當時簽的文件就只有寫房子的地號，好像是龍井的房子
    ，伊簽文件時只有伊、卓尚杰、○○○及卓尚杰的弟弟在場（
    見原審卷二第175至177 頁，卷四第97頁），又核對系爭買
    賣契約、系爭協議書上所蓋用之○○公司、○○○、鍾雨樵印文
    均與○○公司105年9 月10日變更登記申請書上之印文相符（
    見原審卷二第73頁），可見卓尚杰僅係以鍾雨樵擔任○○公司
    形式上之登記負責人，但實際上負責處理○○公司變更登記負
    責人及後續事務，並保管○○公司印鑑之人均為卓尚杰，應認
    卓尚杰始為○○公司之實際負責人，其才會以○○公司之名義簽
    約。依卓尚杰所辯其係實際處理系爭房地買賣之人，但卓尚
    杰卻將系爭房地信託登記與○○公司，綜合上開事證，可認卓
    尚杰係以「○○公司」出名為買受人，與被上訴人簽立系爭買
    賣契約甚明。另卓尚杰曾稱105年12月28日時伊要求被上訴
    人返還○○○本票，伊還在幫被上訴人找新的買方，當時伊不
    認識沈柏貞等語（見原審卷五第204頁），但105年12月28日
    即為○○公司與沈柏貞簽定系爭房地買賣契約之日期（不爭執
    事項⒒參照），卓尚杰既為○○公司實際負責人，對於此節怎
    會不知；佐以鍾雨樵於原審陳稱：伊與沈柏貞是透過卓尚杰
    認識的，當時沈柏貞有一個公司在新北板橋，伊剛好有案件
    去新莊，就與卓尚杰約在板橋，才認識沈柏貞，卓尚杰與沈
    柏貞看起來像男女朋友，互動很親密，會互相吃對方的東西
    ；105年12月28日是卓尚杰請伊至○○○之地政士事務所簽約等
    語（見原審卷二第176至178頁）；○○○亦於本院陳稱：本案
    發生之前卓尚杰就介紹沈柏貞給伊認識，因為沈柏貞公司有
    一些稅務的問題，卓尚杰請伊幫忙看國稅局的公文等語（見
    本院卷二第76頁），可見卓尚杰與沈柏貞早於本案發生之前
    即已認識且互動親密，卓尚杰並於105年12月28日請鍾雨樵
    代表○○公司與沈柏貞簽約。則卓尚杰前開辯稱伊於105年12
    月28日還不認識沈柏貞等語顯非為真。益見卓尚杰本件辯言
    破綻甚多，無足採信。
  ㈣卓尚杰、沈柏貞均無買受系爭房地之真意：
  ⒈觀諸系爭買賣契約第三條，105年9月10日時買方即應簽約款
    、備件款（簽約款、備件款、完稅款共300萬元），但系爭
    協議書第一條又約定○○公司應於105年10月13日前給付300萬
    元給被上訴人，否則無條件解除系爭買賣契約，且○○公司須
    給付違約金30萬元與被上訴人，此有系爭買賣契約、系爭協
    議書附卷可參（見原審卷一第51頁、第53頁），綜觀上開約
    定內容，可認系爭協議書約定之300萬元應即為系爭買賣契
    約之「簽約款、備件款、完稅款共300萬元」，應可推論係
    因買受人未依約交付價金，而買賣雙方始再為系爭協議書之
    約定，又系爭協議書第二條又約定「乙方（即○○公司）為體
    恤甲方（即被上訴人）損失，於簽訂本書時給付14萬元與甲
    方」，與被上訴人主張卓尚杰請○○○提領現金14萬元後交付
    被上訴人以補償被上訴人往返機票費用之情亦相符。而卓尚
    杰於105 年9月14日並有交付發票日為105 年10月13日之○○
    公司支票給被上訴人（見原審卷一第59頁），核以系爭協議
    書所約定應給付300萬元之期限亦為105 年10月13日，未履
    行之違約金為30萬元，可見該105年10月13日○○公司支票應
    為卓尚杰所預付之違約金30萬元以擔保其依約給付300萬元
    價金。堪認被上訴人所主張因卓尚杰遲誤系爭房地第一期價
    金300 萬元，經被上訴人催討後，卓尚杰以現金14萬元補償
    被上訴人往返機票費用一節，較為可信。
  ⒉105年9月19日卓尚杰、○○○又邀同○○○簽立如原審卷一第55頁
    之本票交付被上訴人乙節（不爭執事項⒏參照），被上訴人
    主張此係卓尚杰作為系爭買賣契約之尾款1,380萬元給付之
    擔保等語，卓尚杰則稱此係系爭房地之買方○○○為擔保買賣
    所交付等語，然本件係卓尚杰以○○公司名義與被上訴人約定
    買賣系爭房地，業據本院認定如前，則卓尚杰所辯之前提即
    不存在，其所辯無可採信。且細鐸卓尚杰辯稱係因被上訴人
    未配合買方向銀行申請貸款之現勘拍照估價程序致被上訴人
    與○○○間買賣破局，但○○○卻稱係因○○○之貸款資格不符銀行
    要求而無法貸款，足見卓尚杰、○○○就此部分之說詞已有出
    入，○○○亦否認向被上訴人買受系爭房地之事，更證卓尚杰
    辯稱其係仲介○○○買受被上訴人之系爭房地等節為狡辯之詞
    ，不予採信。衡以系爭協議書約定在系爭買賣契約完全履約
    前，被上訴人即同意系爭房地先行信託登記予○○公司，則卓
    尚杰以○○○之1,000萬元本票作為系爭買賣契約之尾款1,380
    萬元給付之擔保，取信被上訴人繼續履行系爭買賣契約，亦
    符情理，被上訴人之主張較為可信。
  ⒊嗣被上訴人於105年10月13日仍未收受系爭房地之第一期價金
    300萬元，而卓尚杰預先給付作為違約金之105年10月13日○○
    公司支票亦經退票（不爭執事項⒐參照），卓尚杰始於105年
    10月20日存款5萬元、105年10月25日存款30萬元、105年12
    月14日轉帳5萬元、105年12月16日存款5萬元、106年1 月11
    日以○○○公司帳戶轉帳兩筆5萬元，至被上訴人花旗帳戶（不
    爭執事項⒑參照，見原審卷五第27頁、第113頁）；又遲至10
    6年1月26日始由陳正群自○○公司華南帳戶提領300萬元匯至
    被上訴人花旗帳戶（不爭執事項參照）。可見卓尚杰以○○
    公司名義與被上訴人約定買賣系爭房地，但藉詞推遲給付價
    金300萬元，於卓尚杰推延付款期間，系爭房地卻於105年12
    月28日以○○公司之名義出售予沈柏貞，並有鍾雨樵前開所述
    卓尚杰請鍾雨樵至○○○之地政士事務所簽約乙情可參（見原
    審卷二第176至177頁），並於106年1月24日經○○○辦理系爭
    房地所有權移轉登記與沈柏貞完竣（因○○公司為系爭房地之
    信託登記受託人），同日立即又以系爭房地設定抵押權予新
    光銀行，嗣106年1月25日新光銀行撥款合計1,300萬元至沈
    柏貞新光帳戶，新光商業銀行彰化分行受理自沈柏貞新光帳
    戶提領代償被上訴人於匯豐銀行之貸款餘額3,975,651元，
    同日並提領590萬元轉出匯入○○公司帳戶，106年1月26日陳
    正群前往華南銀行彰化分行臨櫃辦理自○○公司帳戶提領300
    萬元轉出匯入被上訴人花旗帳戶（不爭執事項⒒、、、參
    照），顯見卓尚杰是透過○○公司與沈柏貞簽訂系爭房地買賣
    契約並移轉所有權登記後，以沈柏貞申請之貸款始得繳付卓
    尚杰應給付被上訴人之第一期買賣價金300萬元，則卓尚杰
    是否有資力購買系爭房地，或其是否真有買受系爭房地之意
    思，顯屬可疑。而卓尚杰嗣106年3月10日、106年4月20日至
    106年4月24日期間交付被上訴人之○○○公司彰銀支票與○○○公
    司一銀支票（不爭執事項、、參照，見原審卷一第69至7
    0頁）後續均經退票，卓尚杰亦未再給付價金；106年7月6日
    系爭房地復經○○○前往臺中市○○○政事務所，由彰化商業銀行
    新店分行承辦放款貸與○○○公司、並由沈柏貞提供系爭房地
    設定抵押權登記，以彰化銀行為抵押權人，擔保債權總額46
    0萬元（不爭執事項參照），已可見系爭房地係被利用於設
    定抵押以取得銀行貸款，但貸得款項卻未作為系爭房地買賣
    價金之尾款交與被上訴人，綜合後述○○公司帳戶內款項於短
    時間內即經提領或轉帳殆盡一節，顯為異常之不動產交易，
    應係假意購屋，實則透過抵押貸款取走現金之手法，難認卓
    尚杰、沈柏貞有買受系爭房地之真意。
  ⒋沈柏貞雖辯稱其已依約繳付系爭房地之買賣價金18,815,651
    元給○○公司等語，然核對○○公司華南帳戶之金流，106年1月
    13日雖有以沈柏貞名義匯款198萬元至○○公司華南帳戶，但
    同日○○公司華南帳戶即經提領現金方式領取150萬元，106年
    1月16日○○公司華南帳戶又經提領13萬元；106年1月16日固
    有以沈柏貞名義匯款198萬元至○○公司華南帳戶，但106年1
    月18日○○公司華南帳戶即經鍾雨樵提領150萬元轉出匯入至
    陳正群遠銀帳戶，以及經提領現金方式領取50萬元；106年1
    月19日陳正群代理沈柏貞，以沈柏貞彰銀帳戶匯入198萬元
    至○○公司華南帳戶，惟同日陳正群即自○○公司華南帳戶提領
    200萬元轉出匯入至台灣○○○企業華南帳戶，同日○○公司華南
    帳戶又經提領現金方式領取30萬元（不爭執事項⒕、⒗、⒘、⒙
    、⒚、⒛、參照），並有彰化銀行存摺支領單、匯款申請書
    附卷可參（見原審卷四第363至365頁），核算上開期間○○公
    司華南帳戶之匯入與匯出，沈柏貞雖以其名義匯入594萬元
    （計算式：198萬元×3＝594萬元），但○○公司華南帳戶於沈
    柏貞匯入款項之同日或匯款後1至3日內，款項旋經提領或轉
    出，一部分匯入陳正群遠銀帳戶及陳正群合夥經營之台灣○○
    ○企業華南帳戶，一部分則不知去向，經提領或轉出之款項
    合計593萬元（計算式：150萬元＋13萬元＋150萬元＋50萬元＋2
    00萬元＋30萬元＝593萬元），可見沈柏貞匯入○○公司華南帳
    戶之款項約與○○公司華南帳戶經提領或轉出之款項金額大致
    相符，並見陳正群於106年1月19日自沈柏貞彰銀帳戶提領19
    8萬元轉出匯入○○公司華南帳戶後，復於同日自○○公司華南
    帳戶提領轉出200萬元至台灣○○○企業華南帳戶，其製造金流
    之行為甚明，上開金流應係刻意造作至明；另106年1月18日
    ○○公司華南帳戶經鍾雨樵提領150萬元轉出匯入至陳正群遠
    銀帳戶（不爭執事項⒚參照），而核對沈柏貞彰銀帳戶於106
    年1月18日亦有存入150萬元之紀錄，此有沈柏貞彰銀帳戶交
    易明細、存款憑條附卷可參（見原審卷三第208頁，原審卷
    四第361頁），查以該106年1月18日存入150萬元至沈柏貞彰
    銀帳戶之存款憑條，其上字跡與106年1月19日陳正群代理沈
    柏貞，以沈柏貞彰銀帳戶匯入198萬元至○○公司華南帳戶之
    彰化銀行存摺支領單、匯款申請書雷同（見原審卷四第363
    至365頁），亦與陳正群自○○公司華南帳戶領款、轉帳之單
    據字跡相符（見原審卷三第249至251頁），應可推認沈柏貞
    彰銀帳戶於106年1月18日存入之150萬元亦為陳正群所辦理
    ，沈柏貞亦陳稱該150萬元是自公司帳戶提領後交予陳正群
    （見原審卷四第273頁），則足見106年1月18日陳正群一面
    收受自○○公司華南帳戶轉入之150萬元，又一面存入150萬元
    至沈柏貞彰銀帳戶，堪認沈柏貞辯稱所謂的「已給付之買賣
    價金」係流轉於○○公司華南帳戶、陳正群掌控之銀行帳戶、
    沈柏貞彰銀帳戶之間，上開異常金流，啟人疑竇。而106年1
    月25日新光銀行核撥貸款1,300萬元至沈柏貞新光帳戶後，
    雖有590萬元轉出匯入○○公司華南帳戶（不爭執事項參照）
    ，但106年1月26日陳正群即自○○公司華南帳戶提領290萬元
    轉出匯入陳正群為合夥人之台灣○○○企業華南帳戶（不爭執
    事項參照），106年2月3日陳正群雖自沈柏貞新光帳戶提領
    300萬元轉出匯入○○公司華南帳戶，但同日○○公司華南帳戶
    即經提領轉出300萬元至台灣○○○企業華南帳戶（不爭執事項
    參照，並有取款憑條、○○公司華南帳戶交易明細，見原審
    卷三第252頁、第240頁），足見沈柏貞向新光銀行核貸後提
    領匯入○○公司華南帳戶之款項290萬元、300萬元，於匯入○○
    公司華南帳戶後旋即經提領，一部分匯入陳正群合夥經營之
    台灣○○○企業華南帳戶，一部分則不知去向；再依106年2月3
    日○○公司華南帳戶之取款憑條所示（見原審卷三第252頁）
    ，其上筆跡與原審卷三第249至251頁所示陳正群辦理取款及
    轉帳之取款憑條之筆跡均相合，應認亦係陳正群所為，可見
    陳正群於106年2月3日自沈柏貞新光帳戶提領300萬元轉出匯
    入○○公司華南帳戶後，復於同日自○○公司華南帳戶提領轉出
    300萬元至台灣○○○企業華南帳戶，其製造金流之行為甚為灼
    然，則匯入○○公司華南帳戶之金流為刻意造作至明，上開金
    流並有○○公司華南帳戶交易明細附卷可參（見原審卷三第24
    0頁）。又○○公司華南帳戶既為○○公司與沈柏貞於105年12月
    28日簽訂系爭買賣契約後，106年1月11日始由鍾雨樵申請開
    戶（不爭執事項⒒、⒓參照，見原審卷四第100 頁，原審卷三
    第307至311頁），益見此係用以製造系爭房地買賣價金金流
    與款項斷點之帳戶。是以，應認沈柏貞亦無買受系爭房地之
    真意。
  ⒌再者，沈柏貞匯入○○公司華南帳戶之上開款項中，之後竟有
    高達940萬元（計算式：150萬元＋200萬元＋290萬元＋300萬元
    ＝940萬元）匯入陳正群個人申設之遠銀帳戶或其合夥經營之
    台灣○○○企業華南帳戶，何以○○公司華南帳戶之金錢會流向
    陳正群，自屬有疑，陳正群僅辯稱此係卓尚杰所借款之還款
    ，然為卓尚杰所否認，陳正群亦未提出借款之相關證據，尚
    難認其所辯可信。又考以陳正群辯稱105年8 月於卓尚杰向
    其借款時，其要求提供擔保品乙節，可見向其借款須提供擔
    保設定抵押，陳正群亦兩度以系爭房地設定抵押權，則如卓
    尚杰有向陳正群借款高達940萬元，衡情陳正群應亦會要求
    提供擔保品抵押，然就陳正群所辯稱之此部分借款均未提出
    卓尚杰以何擔保品供陳正群設定抵押權之證據，益見陳正群
    所辯顯為臨訟杜撰，不可採信。況陳正群陳述：伊只有借錢
    給被上訴人，原本伊不認識被上訴人，105年8月時卓尚杰說
    需要資金週轉，那時伊還不太認識卓尚杰，與本件有關的是
    卓尚杰提起要跟伊借款320萬元，伊說要提供不動產來設定
    ，因為這是大筆錢，後來卓尚杰回覆伊說他朋友要提供房屋
    ，伊就跟他說把這些資料齊全，交給代書，伊等再進行；後
    來借的320萬元都已經返還，所以才會塗銷，之後就沒有再
    跟伊借錢。伊與卓尚杰之間後來都沒有借款債權債務關係等
    語（見原審卷五第201至202頁），以陳正群所辯，其於系爭
    房地設定之384萬元抵押權於106年1月20日塗銷以後（不爭
    執事項⒉、參照），與卓尚杰均無債權債務關係，則何以10
    6年1月26日、106年2月3日陳正群竟自○○公司華南帳戶提領2
    90萬元、300萬元轉出匯入陳正群為合夥人之台灣○○○企業華
    南帳戶，陳正群所言顯然矛盾，無足採用。卓尚杰就此部分
    則陳述上開金流是為製造系爭房地買賣交易之金流，為了讓
    實價登錄的價格較好看，錢都是回到陳正群的帳號，因為是
    陳正群拿出來的。買方沈柏貞與賣方徐志明是為了讓價金比
    較漂亮，用中間公司○○公司做金流，讓銀行願意貸款等語（
    見原審卷四第287頁），沈柏貞則否認卓尚杰上開陳述，陳
    正群另以前詞置辯，可見其等間陳述多所矛盾，顯係隱匿實
    情。
  ⒍又沈柏貞辯稱其將存摺與印鑑章交付予陳正群，委請其於106
    年2月3日自沈柏貞新光帳戶匯款300萬元予○○公司，若匯款
    後仍有剩餘，陳正群即可自行提領先前沈柏貞借貸之198萬
    元，如有所不足，再設定抵押予陳正群以擔保其債權等語，
    已與沈柏貞於臺灣臺中地方檢察署106年度偵字第00000號偵
    查中所述：辦貸款的錢就是給被上訴人，○○○帶伊去新光銀
    行開戶，開完戶的帳戶、印鑑就交給○○○，提款卡在伊這邊
    ，他要付款，伊是跟○○○約定貸款下來的1,300萬元就由○○○
    提領之後交給○○公司，帳戶伊都沒有在用，貸款下來沒幾天
    ，○○○就把帳戶還給伊，他是在106年2、3月間將帳戶還給伊
    ，伊沒印象帳戶裡面剩多少錢等語（見原審卷二第101頁）
    ，大相逕庭。又查，沈柏貞新光帳戶是106年1月13日始新開
    戶（不爭執事項⒖參照），截至106年2月3日陳正群提領300
    萬元前，該帳戶僅有於106年1月25日由新光銀行放款轉入1,
    300萬元（不爭執事項參照），此有沈柏貞新光帳戶交易明
    細附卷可參（見原審卷三第225頁、第228頁），而扣除清償
    系爭房地原有匯豐銀行貸款之3,975,701元與分別匯款590萬
    元後（不爭執事項參照），僅剩約300萬元，而陳正群於10
    6年2月3日提領300萬元匯入○○公司華南帳戶後，沈柏貞新光
    帳戶僅餘30,077元（見原審卷三第225頁、第228頁），可見
    沈柏貞於106年2月3日前支出之款項與向新光銀行貸款轉入
    之款項金額大致相符，沈柏貞與陳正群豈會不知該帳戶於陳
    正群於106年2月3日提領300萬元後之餘額已剩無幾，沈柏貞
    所述「若匯款後仍有剩餘，陳正群即可自行提領先前上訴人
    借貸之198萬元」，顯為虛言，而依陳正群放貸時需有擔保
    品抵押之慣例，又豈會先行借款給未提供擔保品設定抵押之
    沈柏貞；再沈柏貞自承與陳正群是透過卓尚杰介紹認識（見
    原審卷四第289頁），卓尚杰則稱是因為沈柏貞買系爭房地
    時缺錢所以介紹沈柏貞與陳正群認識（見原審卷四第287頁
    ），依其等上開陳述，沈柏貞與陳正群於105年底、106年初
    始認識，並非熟識之關係，衡情陳正群應無可能在沈柏貞沒
    有提供擔保品設定抵押之情況下輕易貸與上百萬元之款項給
    沈柏貞，且沈柏貞竟又輕易將其名下新光銀行帳戶之存摺與
    印鑑章交付予不熟識之陳正群自行提領與轉帳，顯與常情相
    悖，足徵沈柏貞與陳正群間並非如其等所辯之借款往來，以
    及單純「幫忙」匯款之關係。又細鐸沈柏貞之陳述，其於原
    審審理時僅稱106年1月13日匯給○○公司之198萬元係向陳正
    群所借，106年1月16日之198萬元並未說明來源，106年1月1
    8日之150萬元則係從公司帳戶提領交與陳正群，再由陳正群
    翌日前往銀行辦理轉提198萬元予○○公司，上開均係作為支
    付系爭房地買賣價金等語（見原審卷四第271至273 頁），
    但沈柏貞於臺灣臺中地方檢察署108年度偵續字第31、32號
    案件偵查中則係陳稱：伊於貸款核撥前多次匯款至○○公司華
    南帳戶的錢，這些錢是伊向陳正群所借用；伊向陳正群借款
    ，過程是請卓尚杰安排的，房子購買後給陳正群設定2胎擔
    保，因為伊在經營公司，伊知道伊後面有能力還他；當時約
    定購買到房子後會給陳正群設定2胎，陳正群也同意，所以
    陳正群同意借200萬元等語（見原審卷四第128 頁），可見
    沈柏貞於偵查中之陳述已與其在原審所為前開陳述不符。又
    以沈柏貞在偵查中之陳述，其於新光銀行放貸1,300萬元前
    匯給○○公司之594萬元（計算式：198萬元×3 ＝594萬元）如
    均係向陳正群所借以資支付系爭房地買賣價金，何以其與陳
    正群於106年2月16日系爭房地設定抵押權之擔保金額僅240
    萬元（不爭執事項參照）？兩者金額已然不符，亦與陳正
    群貸與借款前先要求擔保品以設定抵押權之習慣不合。綜觀
    沈柏貞、陳正群所辯，豈非形成「陳正群一手放款給沈柏貞
    向○○公司繳付系爭房地買賣價金，又一手收受從○○公司帳戶
    提領、轉匯之『卓尚杰所借款項』的還款」之情形？豈有如此
    巧合之事，應認其等係故意製造買賣價金之金流，其等所辯
    殊難採信。綜合前開事證，堪認卓尚杰、沈柏貞自始即無買
    受系爭房地並依約給付全部價金之真意，而係以上開手法侵
    害被上訴人對系爭房地之所有權並藉以獲利。
  ⒎沈柏貞匯入○○公司華南帳戶之款項流向何處、經現金提領之
    款項流向為何，鍾雨樵僅稱不知道、其係依卓尚杰指示等語
    （見原審卷四第100至103頁），顯為避重就輕之詞；陳正群
    則佯稱經由○○公司華南帳戶匯入其個人遠銀帳戶或其合夥經
    營之台灣○○○企業華南帳戶之款項均為卓尚杰之還款等語，
    其等陳述不一，均係隱匿實情。又鍾雨樵陳稱○○公司華南帳
    戶之存摺、印鑑章、臨櫃取款密碼均為卓尚杰保管，因為卓
    尚杰是實際負責人等語（見原審卷四第101頁），陳正群亦
    陳稱是卓尚杰叫伊從○○公司華南帳戶匯300萬元給被上訴人
    等語（見原審卷四第107頁），又參以卓尚杰為○○公司實際
    負責人，足認卓尚杰為掌控○○公司華南帳戶之人，並由其指
    示沈柏貞、鍾雨樵、陳正群為上開金流。另參諸上開事證，
    卓尚杰為管理使用○○公司華南帳戶者，鍾雨樵、陳正群又均
    曾提領○○公司華南帳戶內款項，而陳正群亦曾存款與提領沈
    柏貞彰銀帳戶、沈柏貞新光帳戶，沈柏貞又自承與卓尚杰間
    有資金調度之金錢來往，足見上開上訴人間於本件之金錢交
    流頻繁，顯故意複雜化系爭房地之買賣款項流動，益徵其等
    均為本件侵害發生之共同原因。
  ⒏陳正群雖稱其與本件系爭房地買賣無關，然陳正群卻多次參
    與上開金流之提領與匯款，竟又可持○○公司之取款證件直接
    自○○公司華南帳戶取款轉出290萬元、300萬元至台灣○○○企
    業華南帳戶（不爭執事項參照，見原審卷三第252 頁、第2
    40頁），○○公司華南帳戶款項共有940萬元流入其掌握之中
    ，又可提領沈柏貞新光帳戶之款項，甚至兩度以抵押權人身
    分以系爭房地設定抵押權，應認陳正群於上開系爭房地買賣
    經過之參與程度甚深並因此獲利。又○○○陳述：105年9月14
    日被上訴人至伊之地政士事務所告知其未拿到買賣房屋之第
    一期價金300 萬元，伊遂聯絡陳正群及卓尚杰前來，陳正群
    向被上訴人稱『錢已交付卓尚杰』後即離去等語（見原審卷二
    第179頁），何以被上訴人反應未收到系爭房地買賣價金時
    ，○○○會連絡陳正群前來，陳正群又何以到場稱「錢已交付
    卓尚杰」，益徵陳正群與系爭房地買賣有所關聯。再陳正群
    雖一再辯稱：卓尚杰向伊借款320萬元，經伊要求提供擔保
    ，卓尚杰即主動告知將提供系爭房地設定抵押，被上訴人並
    與卓尚杰共同簽發320萬元本票交予伊，且自原審卷一第285
    頁之LINE對話內容，可見被上訴人不僅知悉系爭房地已設定
    抵押予伊，且被上訴人亦同意為之，況該次抵押權登記已於
    106年1月20日塗銷，被上訴人並未因該抵押權登記而受有損
    害等語。然卓尚杰與陳正群間是否確有借貸關係存在，未見
    陳正群有所舉證，已難採信。而被上訴人與卓尚杰共同簽發
    本票乙節，業據被上訴人表示係因卓尚杰擔心交付頭期款後
    被上訴人不履約始要求被上訴人簽發，與借款擔保無涉，核
    該本票支票面金額與系爭買賣契約之頭期款金額相符，被上
    訴人於簽發該本票時是否知悉陳正群之債務存在，亦未見陳
    正群有所舉證，復參被上訴人表示未收受第一期價金300萬
    元時，陳正群經○○○通知到場，僅係向被上訴人表示「錢已
    交付卓尚杰」，已如前述，陳正群既知悉其係因被上訴人未
    收受買賣價金之緣由而受通知，若其與買賣無涉，自應與被
    上訴人表明清楚，而非僅向被上訴人稱「錢已交付卓尚杰」
    ，可見陳正群亦知悉卓尚杰係以給付第一期買賣價金之理由
    詐騙被上訴人簽發本票。況系爭房地在被上訴人於105年8月
    15日交付過戶證件予○○○後，隨即於105年8月16日辦理384萬
    元抵押權設定登記予陳正群（擔保債權額320萬元，不爭執
    事項⒉參照），該登記時間早於105年8月26日辦理信託登記
    予○○公司。則陳正群應明知被上訴人並無以系爭房地作為卓
    尚杰借款擔保之真意，卻仍同意辦理抵押權登記，對被上訴
    人之財產權已生損害。縱該抵押權設定於106年1月20日即塗
    銷（不爭執事項參照），然以系爭房地於105年12月28日經
    ○○公司與沈柏貞簽立系爭買賣契約，106年1月24日辦理所有
    權移轉登記，沈柏貞於106年1月24日以系爭房地向新光銀行
    申辦房貸，於106年1月25日經核貸1,300萬元，並辦理1,560
    萬元最高限額抵押權設定等情（不爭執事項⒒、、參照）
    觀之，陳正群會塗銷該抵押權設定，顯係因系爭房地將移轉
    予沈柏貞並由沈柏貞另行向金融機構申辦貸款所致，並非陳
    正群已填補被上訴人之損害而致。況沈柏貞取得系爭房地所
    有權後，除向新光銀行設定第一順位最高限額抵押權外，另
    於106年2月20日設定第二順位最高限額抵押權240萬元予陳
    正群（不爭執事項參照），雖據陳正群表示此為沈柏貞與
    其借貸198萬元作為買賣價金支付給○○公司，然此情業經認
    定與沈柏貞之陳述及新光銀行放貸金額流向不符，已如前㈣⒍
    段所述，顯非為真。陳正群設定該第二順位最高限額抵押權
    ，顯係要取得系爭房地之剩餘財產價值，自屬對被上訴人之
    侵權行為無訛。至於原審卷一第285頁之LINE對話內容，被
    上訴人雖不爭執係其所傳送，然經被上訴人陳稱：該內容為
    卓尚杰傳給伊，伊再複製貼上後傳出去，並非伊繕打的內容
    等語，參以該對話內容提及「您在匯豐銀行約…剩餘貸款」
    、「杜代書會請銀行將300萬元轉進您的帳戶」等，顯係對
    被上訴人所為之陳述，則被上訴人所稱其僅係轉發他人對話
    等語，應屬為真。再參以原審卷一第299至321頁之LINE對話
    內容，可見卓尚杰、○○○於106年1月23日已與被上訴人談及
    匯豐銀行房貸代償金額，○○○並於106年2月2日要求被上訴人
    授權至匯豐銀行領取清償證明，直至106年2月13日卓尚杰仍
    向被上訴人表示尾款900多萬元因銀行尚未撥款而無法一次
    給付，改以簽發本票方式擔保，每兩個月支付200萬元，作
    為尾款之支付。然系爭房地於106年1月24日已辦理所有權移
    轉登記予沈柏貞，新光銀行並已於106年1月25日撥款1,300
    萬元，已如前述，並無卓尚杰所稱無法付清尾款之情。其與
    被上訴人談及每兩個月支付200萬元買賣價金之前提是系爭
    房地之尾款無法核貸，但該時業經新光銀行撥款完畢，卓尚
    杰及○○○均未如實告知，使被上訴人不知新光銀行已完成撥
    款，而同意卓尚杰以每兩個月一期方式支付尾款，顯係受卓
    尚杰、○○○等人隱匿上情所致。陳正群雖又辯以：被上訴人
    於LINE對話中已同意將尾款改為借款予卓尚杰並由其分期還
    款，縱其事後未依約還款，亦為債務不履行之問題，被上訴
    人既無權利受損，自與侵權行為無涉云云，然綜觀該對話內
    容全文，均無敘及將買賣價金之尾款轉為借款之字句，該分
    期付款方式仍係就尾款為給付。則陳正群所辯均與實情不符
    ，要無可採。
　⒐○○○身為專業地政士，明知信託登記並非系爭房地買賣時應為
    之正常交易流程（見原審卷五第208頁），系爭房地買賣亦
    無以不動產信託登記方式為之的必要，而卓尚杰委託○○○為
    系爭房地之信託登記時，卓尚杰顯非系爭房地之所有權人，
    ○○○卻在卓尚杰未出具被上訴人與○○公司之信託契約及任何
    被上訴人之授權書之情況下（見原審卷二第243頁），依卓
    尚杰指示為之，而未予查證確認當事人即被上訴人有無授權
    辦理信託登記之意，即以系爭證件逕予送件辦理，核與常情
    已有未符，足認○○○與卓尚杰有共同侵害被上訴人就系爭房
    地之權利之意思與行為。又觀諸被上訴人與卓尚杰、○○○間L
    INE對話紀錄，105年12月23日卓尚杰提出○○○公司之票據做
    擔保，被上訴人徵詢○○○之意見，○○○回稱「公司在臺北我有
    去過，正常營運公司」，被上訴人則回稱「杜代書，你認為
    可行的話，就動手執（原文誤打為值）行吧」（見原審卷一
    第271至273頁，原審卷五第181頁），依上開對話顯示○○○於
    105年12月23日前應去過位於北部之○○○公司，但卓尚杰、○○
    ○於原審審理時均稱○○○僅在105年12月28日○○公司與沈柏貞
    簽立系爭房地之不動產買賣契約時去過○○○公司（見原審卷
    五第205 頁），○○○若於105年12月28日簽約前未曾前往○○○
    公司，為何於105年12月23日向被上訴人稱「公司在臺北我
    有去過，正常營運公司」，則○○○前後所述已然不一致，顯
    見○○○在被上訴人徵詢其意見時，以此方式取信被上訴人；
    另被上訴人於106年1月18日詢問「作業如何？有無進展」、
    「杜代書能否答應一下」、「還要多久時間」，○○○於106年
    1月19日回應「已確認，也對保好了，過年前會匯300萬元及
    代償匯豐貸款」（見原審卷五第178頁、第181 頁、第183頁
    ），然○○○明知106年1月19日前沈柏貞已分3 次匯款共594萬
    元至○○公司華南帳戶，卻未告知被上訴人；復以被上訴人提
    出原證25至27之LINE對話紀錄觀之，○○○亦未向被上訴人通
    知系爭房地向新光銀行貸款之1,300萬元已撥款，顯見○○○並
    未據實向被上訴人通知系爭房地之核貸款項流向。○○○參與
    本件異常之系爭房地買賣之諸多過程，如其明知系爭房地已
    信託登記予○○公司，卻協助被上訴人與卓尚杰書立系爭協議
    書（不爭執事項⒎參照），嗣後又協助沈柏貞與○○公司訂立
    系爭房地之買賣契約並辦理多筆抵押權設定登記（不爭執事
    項⒒、、、參照，見原審卷五第204頁），復未據實通知
    被上訴人關於系爭房地核貸款項1,300萬元已全數撥入沈柏
    貞新光帳戶，足徵○○○於系爭房地買賣經過之參與程度甚深
    ，其上開行為係被上訴人之財產受侵害之共同原因，應與卓
    尚杰及其他上訴人負共同侵權行為責任。○○○雖一再辯以：
    卓尚杰委託伊辦理信託登記時，有提供被上訴人之產權證明
    及○○公司之相關資料，應該不會有問題；代書只是受託辦理
    登記，本來就不會參與買賣雙方金流如何操作，也不會了解
    他們帳戶內容，不能因此即認伊有參與本件侵權行為云云。
    然系爭房地於105年8月26日辦理信託登記予○○公司時，○○○
    並未向被上訴人及○○公司確認真意，已據○○○自承如前，其
    所為已明顯違反地政士之專業注意義務。且代書就買賣契約
    簽立後之價金交付仍須負責買賣雙方之聯繫，此就被上訴人
    於105年9月14日未收受第一期買賣價金300萬元時即詢問○○○
    （不爭執事項⒎參照）可見一斑，自與○○○所稱伊僅負責簽立
    契約，之後買賣價金之交付全然無涉有別。且以被上訴人就
    ○○○公司之營運狀況、匯豐銀行代償情形、貸款進度等徵詢○
    ○○意見，並依○○○回覆之內容繼續進行本件房地移轉及貸款
    等情觀之，被上訴人顯係基於相信○○○之專業始為詢問，但○
    ○○卻屢屢對被上訴人為不實回覆，甚或於系爭房地業經新光
    銀行核貸撥款1,300萬元後，仍未告知被上訴人此節；況其
    與被上訴人、卓尚杰在同一個LINE群組中，明知卓尚杰以不
    實之銀行無法核貸尾款為由，與被上訴人協議分期給付尾款
    ，應告知被上訴人尾款業已核撥，卻未為之，使被上訴人誤
    以為尾款確實未核撥。而審酌一般不動產交易習慣，在買方
    取得所有權並經銀行核貸後，賣方為免不動產所有權移轉後
    未取得尾款，通常不會允許買方再就銀行已核貸之款項為分
    期付款；而仲介業者（含代書）通常於買方付清尾款後始得
    請求仲介報酬，亦會積極要求買方一次付清尾款，避免以分
    期付款方式為之，以免夜長夢多。然○○○明知新光銀行已核
    貸，卻在卓尚杰向被上訴人表示要分期給付尾款時，未出聲
    告知被上訴人或制止卓尚杰，已與一般交易常情有別。且若
    非○○○前開所為，被上訴人應不致有所誤認，而使其財產權
    受損害，故○○○參與卓尚杰等人之侵權行為自屬明確。○○○雖
    辯稱：伊確有前往○○○公司了解其公司營運情形後，才將貸
    款文件送新光銀行審核，且伊接觸客戶眾多，殊難苛求清楚
    記憶每件辦理情況，伊僅係協助客戶辦理土地登記業務，除
    固定報酬外亦無自新光銀行核貸款項中取得其他利益，不能
    以其前後供述不一即認有參與本件侵權行為云云。然○○○前
    往○○○公司之時間已於原審供述明確，其於LINE對話紀錄中
    傳送予被上訴人之時間亦為明確，要無誤認或無法記憶之情
    ，其空言所辯，自無可採。再被上訴人雖未舉證證明○○○有
    自新光銀行核貸款項中取得利益，然○○○未經被上訴人同意
    辦理信託登記、抵押權登記、所有權移轉登記等事項，已賺
    取多筆設定費用，難謂未受利益，自無從以此為有利○○○之
    認定。
　⒑沈柏貞部分，觀諸沈柏貞與○○公司之不動產買賣契約書（見
    原審卷一第249至253頁），約定價金分4期給付，前3期各給
    付198萬元，第4期尾款給付1,386萬元，沈柏貞除前3期各以
    198萬元匯入○○公司華南帳戶外，尾款之1,386萬元並未依該
    契約書約定之方式給付，且其匯入○○公司華南帳戶之金額亦
    不足該契約書約定之1,980萬元；又依沈柏前開所辯，其明
    知系爭房地係信託登記於○○公司名下，被上訴人始為真正所
    有權人，但沈柏貞卻將買賣價金匯入「○○公司」，另又開立
    ○○○公司支票給「被上訴人」收執作為擔保，可見其有意區
    別「價金給付」與「價金擔保」之對象，已非合理，而其所
    開給被上訴人之票據事後均經退票，而匯入○○公司華南帳戶
    之款項又多經鍾雨樵、陳正群提領、轉帳或以現金提領殆盡
    ，沈柏貞與卓尚杰、鍾雨樵、陳正群間金流往來頻繁與可疑
    之處已如前述，足證其並無意給付價金給系爭房地之實際所
    有權人即被上訴人。又沈柏貞雖稱係欲為家人購置房產而買
    受系爭房地，然於系爭房地過戶與其之短時間內即設定多筆
    抵押權（不爭執事項、、參照），此顯與其所述欲將房
    屋做為「為家人購置房產」之目的有所矛盾，益徵沈柏貞之
    目的實係以系爭房地抵押取得核貸款項。另鍾雨樵於106年3
    月15日存款186,000元至沈柏貞彰銀帳戶，此有存款憑條、
    交易明細附卷可按（見原審卷四第367頁，原審卷三第214頁
    ）；○○○於106年5月9日存款85,000元至沈柏貞彰銀帳戶，此
    有存款憑條、交易明細附卷可稽（見原審卷四第221頁，原
    審卷三第217頁），沈柏貞雖稱其與鍾雨樵、○○○間無金流往
    來，上開金流是卓尚杰因資金調度向其所借款項等語，此亦
    與○○○所稱此為沈柏貞與○○○間借款，後續陸續跟伊借等語（
    見原審卷四第282頁），以及卓尚杰所稱鍾雨樵與沈柏貞間
    有借款之情（見原審卷四第284頁）均有所矛盾，亦見上訴
    人之間金錢往來錯綜；而綜觀沈柏貞本件所辯，依其辯言，
    沈柏貞與卓尚杰間竟有多筆借款（上開186,000元、85,000
    元，以及不爭執事項⒑○○○公司匯入被上訴人花旗帳戶之款項
    ），其等間金錢往來頻繁，而卓尚杰於106年1月11日竟以○○
    ○公司之帳戶匯款予被上訴人（不爭執事項⒑參照），沈柏貞
    雖稱係因卓尚杰有調度資金需求而由伊代為匯款，然若如卓
    尚杰、沈柏貞所辯其等係因系爭房地之買賣始認識，10萬元
    亦非小額，沈柏貞竟輕易以○○○公司之帳戶代卓尚杰匯款至
    被上訴人花旗帳戶，顯見卓尚杰與沈柏貞間關係匪淺，鍾雨
    樵並陳述卓尚杰與沈柏貞間互動親密等語（見原審卷二第17
    7至178頁），沈柏貞又未提出其與卓尚杰間就此部分代匯款
    項之借貸與清償相關證據，則沈柏貞所辯，即屬可疑。又沈
    柏貞於偵查中自承其無足夠資金購買系爭房地（見原審卷四
    第128頁），但以其本件所辯，沈柏貞竟又有資力借款給卓
    尚杰做資金調度，足見沈柏貞前後陳述相悖，並無足採。況
    沈柏貞於106年1月24日取得系爭房地所有權並設定第一順位
    最高限額抵押權1,560萬元予新光銀行後，隨即於106年2月2
    0日設定第二順位最高限額抵押權240萬元予陳正群、於106
    年7月7日設定第三順位最高限額抵押權460萬元予彰化銀行
    ，其若真有購入系爭房地自用之真意，自會避免設定金額過
    高或順位過多之抵押權，以減少貸款金額，避免日後經濟突
    變無法還款時系爭房地會有遭拍賣之風險。然沈柏貞購入系
    爭房地後短短時間即設定共2,260萬元（計算式：1,560萬元
    ＋240萬元＋460萬元＝2,260萬元）之抵押權，對其經濟顯然有
    極大負擔，實與一般正常購屋者之交易行為有異。況系爭房
    地於沈柏貞購入後仍由被上訴人之父母居住其內乙節，有卓
    尚杰之「…目前屋內尚有幾米大哥（即被上訴人，下同）的
    家具和紅酒，所以杜代書建議簽署一份房屋使用權租約，保
    障幾米大哥的權益，龍井房屋的使用權在未點交與付清尾款
    前，幾米大哥作為房屋保管人可無償使用房子…」LINE對話
    紀錄可參（見原審卷一第311頁），則以沈柏貞於購屋後申
    貸高額貸款並負擔2,260萬元抵押權，卻由被上訴人之父母
    繼續使用系爭房地，而非自行居住使用，亦與一般不動產交
    易習慣有別。顯見沈柏貞並無購買系爭房地之真意。
  ⒒鍾雨樵部分，其依卓尚杰指示擔任○○公司之登記負責人，並
    代表○○公司與沈柏貞簽訂系爭房地之買賣契約，嗣後又申設
    ○○公司華南帳戶供卓尚杰使用，此有鍾雨樵歷次陳述、沈柏
    貞與○○公司之不動產買賣契約書、○○公司帳戶開戶資料附卷
    可參（見原審卷二第175至177頁，原審卷一第252頁，原審
    卷四第97頁、第100至101頁，原審卷三第307至317頁）；其
    又將○○公司華南帳戶之存摺、印鑑章、臨櫃取款密碼任憑卓
    尚杰保管使用（見原審卷四第101頁），並自承其聽從卓尚
    杰指示自○○公司華南帳戶提領並轉匯150萬元至陳正群遠銀
    帳戶（見原審卷四第101至103頁，不爭執事項⒚參照），但
    對於其為何聽從卓尚杰指示，以及提領又轉匯150萬元之原
    因均模糊其詞，均屬可疑。鍾雨樵雖辯稱因公司會有資金往
    來所以申設○○公司華南帳戶，但又稱其沒有使用這個帳戶等
    語（見原審卷四第101頁），其所辯自相矛盾，其申設○○公
    司華南帳戶顯係提供卓尚杰使用，達成便利其等製造系爭房
    地買賣價金金流之目的。再者，鍾雨樵自陳其知悉卓尚杰會
    找人來投資，但是實際上是把這些投資人的錢拿走，講難聽
    一點就是騙走，或是卓尚杰有跟民間借貸，就拿投資款去補
    他向民間借貸的錢；之前與卓尚杰投資飯店的事應該是在3
    、4年前，卓尚杰就拿飯店的支票去民間借貸，後來民間借
    貸就拿支票來跟伊要錢，伊就覺得卓尚杰怪怪的，但伊還是
    相信卓尚杰，然後當○○公司的負責人等語（見原審卷二第17
    6頁），又依鍾雨樵陳述：伊透過卓尚杰介紹擔任○○公司負
    責人，但伊沒有實際上經營○○公司，有用○○公司去借民間二
    胎，因為有資金需求，並因為受讓○○公司而把身分證、印章
    交給卓尚杰，以及讓卓尚杰處理申請印鑑證明；○○公司之支
    票本都在卓尚杰身上，因為當時說要資金調度會比較好，是
    什麼資金調度卓尚杰並沒有跟伊講，○○公司的實際負責人是
    卓尚杰、○○○等語（見原審卷四第97至99頁）。觀諸上開陳
    述，鍾雨樵已自陳就其所知，卓尚杰並非經營正當事業，鍾
    雨樵卻仍應卓尚杰邀約，同意出名擔任○○公司之人頭負責人
    ，並申設○○公司華南帳戶任由他人利用、製造金流，甚至參
    與提領○○公司款項，已足徵鍾雨樵之行為係被上訴人之財產
    受侵害之共同原因，應與卓尚杰及其他上訴人負共同侵權行
    為責任。又無論鍾雨樵是否明知卓尚杰以上開手法侵害被上
    訴人對系爭房地之所有權，鍾雨樵為具正常智識與社會經驗
    之成年人，其於本件參與之上開行為均係經過其自身判斷後
    所為，無從僅以「其係聽從卓尚杰指示、不清楚卓尚杰在從
    事何事」等狡辯之詞即可免除民事責任，更何況鍾雨樵此前
    亦曾應卓尚杰邀約擔任○○公司之人頭負責人，又早已認為卓
    尚杰有上開不正當之行為，卻仍重蹈覆轍與之同流，實無足
    取。鍾雨樵雖辯以：伊從未與被上訴人接觸，亦未代表○○公
    司與被上訴人簽立系爭買賣契約，客觀上無共同侵權行為，
    主觀上亦無侵權故意或過失云云。然其既明知卓尚杰前已有
    不正當行為，仍願意擔任○○公司之人頭負責人，顯係就卓尚
    杰以○○公司名義所為之不當行為有共同承擔責任之意，自無
    由以其未實際接觸被上訴人，即可脫免民事賠償責任。
  ⒓再查，○○○自承：伊與卓尚杰熟識，深知卓尚杰有編理由習慣
    ，其怕被卓尚杰騙，所以親自帶錢去○○○地政士事務所等語
    （見原審卷一第141頁），可見○○○應為行事謹慎之人，且對
    卓尚杰有所防備。但其又稱：伊於105年9月14日交付14萬元
    給被上訴人，是因卓尚杰向○○○苦苦哀求要這筆錢，要補償
    被上訴人機票錢，否則被上訴人不讓卓尚杰離開○○○代書事
    務所，並揚言報警，且當日被上訴人有講述買賣房屋事件發
    生經過予○○○了解等語（見原審卷一第141頁），則○○○為具
    正常智識之成年人，其既熟知卓尚杰可能從事不正當之行為
    ，又已聽聞系爭房地買賣經過，則何以普通的系爭房地買賣
    會發展至「如果不給14萬元補償被上訴人，被上訴人就要報
    警」？依○○○所自陳其謹慎行事之性格，豈會毫無懷疑就輕
    易將14萬元交給被上訴人？○○○所述情節前後邏輯即有不合
    ，已難採信。○○○既知被上訴人與卓尚杰間系爭房地買賣情
    節有異，卻仍交付14萬元給被上訴人以避免被上訴人與卓尚
    杰間事態擴大，顯在幫助卓尚杰取信被上訴人。而○○○又負
    責辦理○○公司變更負責人為鍾雨樵之事項（見原審卷四第28
    2頁），參以其與卓尚杰既為熟識，又同為○○公司董監事（
    見原審卷一第149頁），鍾雨樵並陳稱○○○為○○公司實際負責
    人之一（見原審卷四第99頁），則○○○亦應知鍾雨樵僅為○○
    公司、○○公司人頭負責人，卻仍辦理○○公司變更負責人事宜
    以利卓尚杰為本件侵權行為；又無論105年9月14日時交與被
    上訴人之105年10月13日○○公司支票是由卓尚杰或○○○開立，
    ○○○應知鍾雨樵僅為○○公司人頭負責人，卻自稱於105年6月
    將○○公司大小章、支票本交由鍾雨樵（見原審卷四第283頁
    ），而鍾雨樵又稱○○公司的支票都在卓尚杰身上（見原審卷
    四第99頁），○○○雖稱105年9月14日其有要求卓尚杰歸還○○
    公司大小章與空白支票（見原審卷二第283頁），綜合前述
    可見○○○應知悉○○公司大小章、空白支票均在卓尚杰掌握，
    卻任由卓尚杰開立105年10月13日○○公司支票交予被上訴人
    作為房屋買賣擔保之用，使卓尚杰得以取信被上訴人，卓尚
    杰就此部分亦曾辯稱「其致電請求○○公司監察人與大股東○○
    ○協助，配合被上訴人要求，提供一張30萬元支票做為未來
    如因信託銷售未盡責，致使房屋無法順利出售之擔保」（見
    原審卷二第349頁），足徵○○○之上開行為係被上訴人之財產
    受侵害之共同原因，應與卓尚杰及其他上訴人負共同侵權行
    為責任。另○○○亦於臺灣臺中地方檢察署106年度偵字第0000
    0號案件偵查中證述卓尚杰之上開手法甚明（見原審卷二第9
    7至98頁、第100頁），益見○○○明知卓尚杰上開手法卻仍以
    前開行為幫助之。
  ⒔且查，○○○於105年9月19日與卓尚杰及○○○、被上訴人在系爭
    咖啡店碰面會商，並當場簽發1,000萬元本票及交付給被上
    訴人等情，為兩造所不爭執（不爭執事項⒏參照），○○○雖辯
    稱其不記得、忘記有無此事，又空言辯稱上揭本票非其所簽
    ，然1,000萬元之金額甚鉅，衡諸常情，一般人豈會不記得
    自己是否有簽發1,000萬元本票予他人，○○○此部分所辯，顯
    係卸責之詞，殊難採信。且該本票金額與系爭協議書第四條
    所約定乙方須提供甲方定額擔保，包括得再開立1,000萬元
    本票予甲方收執之部分為相符，亦與○○○所提出該本票下方
    （見原審卷一第262頁背面、第277頁、第279頁）所載「本
    票據正本供不動產買賣給付尾款用途，不得供他途使用，不
    動產標示：系爭房地」並經被上訴人簽名之內容相符，堪認
    被上訴人主張○○○所開1,000萬元本票係卓尚杰作為系爭買賣
    契約尾款價金之擔保，以取信於被上訴人等語為真。則○○○
    之上開行為係被上訴人之財產受侵害之共同原因，應與卓尚
    杰及其他上訴人負共同侵權行為責任。
  ㈤綜前所述，本件上訴人先後陳述多有不一，而上訴人間陳述
    亦多所矛盾，顯為隱匿實情，其等所述買賣情節多有破綻與
    不合理之處，而系爭房地之買賣價金交付、信託登記、所有
    權移轉登記、抵押權登記等整體流程，悖於一般不動產買賣
    交易常情，屬不動產買賣異常交易情形，綜觀本件事證，應
    認卓尚杰利用空殼之○○公司出名與被上訴人締約購買系爭房
    地，以遂行其假買賣、真貸款之目的，其向被上訴人購屋之
    始即無付清尾款之意，而○○○、陳正群、沈柏貞、鍾雨樵、○
    ○○、○○○上開行為均係造成被上訴人所有之系爭房地權利受
    侵害之共同原因，其等各自分擔實行行為之一部，而互相利
    用他人之行為，以達其目的，應認屬共同侵權行為人，而應
    對於全部所發生之結果，連帶負損害賠償責任。查系爭買賣
    契約所載買賣價金為1,680萬元（見原審卷一第51頁），應
    可採為系爭房地之經濟價值，被上訴人自承其因系爭房地之
    買賣，總共收受7,715,651元（見原審卷五第47頁，不爭執
    事項參照），而以系爭買賣契約之買賣價金扣除被上訴人
    共已收受之金額後，差額為9,084,349元（計算式：16,800,
    000元－7,715,651元＝9,084,349元），堪認被上訴人就系爭
    房地權利遭上訴人、○○○、○○○、○○○侵害而受害之金額為9,0
    84,349元，是被上訴人依民法第184條第1項前段、第185條
    規定請求上訴人、○○○、○○○、○○○連帶給付9,084,349元，自
    屬有據。
  ㈥按遺產繼承人，除配偶外，依左列順序定之：一、直系血親
    卑親屬。二、父母。三、兄弟姊妹。四、祖父母；又按繼承
    人自繼承開始時，除本法另有規定外，承受被繼承人財產上
    之一切權利、義務。繼承人對於被繼承人之債務，以因繼承
    所得遺產為限，負清償責任；繼承人對於被繼承人之債務，
    以因繼承所得遺產為限，負連帶責任；連帶債務之債權人，
    得對於債務人中之一人或數人或其全體，同時或先後請求全
    部或一部之給付，民法第1138條、第1148條、第1153條第1
    項、第273條第1項定有明文。○○○等3人為○○○之法定繼承人
    ，因此自○○○死亡時起，○○○等3人應承受被繼承人○○○財產上
    之一切權利、義務，並以繼承所得遺產為限，對於○○○之債
    務負清償責任。
  ㈦按因侵權行為所生之損害賠償請求權，自請求權人知有損害
    及賠償義務人時起，二年間不行使而消滅，民法第197條第1
    項前段固有明文。此項請求權之消滅時效，應以請求權人實
    際知悉損害及賠償義務人時起算。所謂知有損害，非僅指單
    純知有損害而言，其因而受損害之他人行為為侵權行為，亦
    須一併知之，若僅知受損害及行為人，而不知其行為係侵權
    行為，則無從本於侵權行為之法律關係請求賠償，時效即無
    從進行。從而，被害人除須知悉他人之侵害行為外，對其行
    為之違法性並須認識，始得謂其已知（最高法院110年度台
    上字第0000號判決意旨參照）。查，卓尚杰交付被上訴人用
    以擔保系爭房地買賣之票據雖於105年10月18日、106年4月1
    9日、106年5月17日經退票（不爭執事項⒐、參照，見原審
    卷一第69頁），然票據遭退票、未依約付款，於一般房地買
    賣交易尚僅為債務是否履行之問題，縱被上訴人已知其因而
    受有票據遭退票、未依約付款之損害，亦難認其對於上訴人
    、○○○、○○○、○○○均為本件行為人且該行為已構成侵權行為
    等情有所知悉。而以系爭房地於106年7月19日經原審民事執
    行處辦理查封程序（不爭執事項參照），及被上訴人於106
    年7月23日LINE群組對話中表示：「當下我在杜代書事務所
    」、「因為找不到買賣當事人陳正群與卓尚杰先生」、「因
    此希望到就地警察局去立案」等語（見原審卷一第329頁）
    ，可見被上訴人應係於系爭房地遭查封後旋即尋找○○○、卓
    尚杰、陳正群等人欲加以詢問，但因尋覓無著，而察覺有異
    並稱要去警察局立案，則被上訴人應係於斯時始知悉其就系
    爭房地之權利已受不法侵害，而對上訴人、○○○、○○○、○○○
    上開侵權行為之違法性有所認識。被上訴人於108年7月12日
    提起本件訴訟，有民事起訴狀附卷可參（見原審卷一第13頁
    ），是被上訴人起訴時其因侵權行為所生之損害賠償請求權
    尚未逾2年，時效並未完成，上訴人自不得拒絕給付。
五、綜上所述，被上訴人依民法第184條第1項前段、第185條規
    定及繼承之法律關係，請求上訴人與○○○、○○○、○○○等3人於
    繼承被繼承人○○○之遺產範圍內連帶給付被上訴人9,084,349
    元，及自起訴狀繕本送達之翌日即108年11月4日（見原審卷
    一第133頁）起至清償日止，按年息百分之5計算之利息，自
    屬正當，應予准許。從而原審就此部分為上訴人敗訴之判決
    ，並無不合。上訴論旨指摘原判決此部分不當，求予廢棄改
    判，為無理由，應駁回上訴。
六、本件事證已臻明確，兩造其餘之攻擊或防禦方法及所提之證
    據，經本院斟酌後，認為均不足以影響本判決之結果，爰不
    逐一論列，附此敘明。
七、據上論結，本件上訴為無理由，爰判決如主文。
中　　華　　民　　國　　111 　年　　11　　月　　29　　日
                  民事第五庭    審判長法　官  吳崇道
　　　　　　　　　　　　　　          法　官  李慧瑜
　　　　　　　　　　　　　　　        法　官  楊珮瑛
正本係照原本作成。
上訴人得上訴。
如不服本判決，應於收受送達後20日內向本院提出上訴書狀，其
未表明上訴理由者，應於提出上訴後20日內向本院補提理由書狀
（均須按他造當事人之人數附繕本）。因疫情而遲誤不變期間，
得向法院聲請回復原狀。
上訴時應提出委任律師或具有律師資格之人之委任狀；委任有律
師資格者，另應附具律師資格證書及釋明委任人與受任人有民事
訴訟法第466條之1第1項但書或第2項所定關係之釋明文書影本。
如委任律師提起上訴者，應一併繳納上訴裁判費。
                                      書記官  金珍華
中　　華　　民　　國　　111 　年　　11　　月　　29　　日